【裁判字號】    89,上訴,2880
【裁判日期】    891031
【裁判案由】    誣告等
【裁判全文】
臺灣高等法院刑事判決                  八十九年度上訴字第二八八０號
    上  訴  人  臺灣宜蘭地方法院檢察署檢察官
    上  訴  人
    即  被  告  丁○○
    上  訴  人
    即  被  告  甲○○
    上  訴  人
    即  被  告  乙○○
    右三人共同
    選任辯護人  石吉村
                柯士斌
右上訴人因被告誣告等案件，不服臺灣宜蘭地方法院八十九年度訴字第六二號，中華
民國八十九年六月二十二日第一審判決（起訴案號：臺灣宜蘭地方法院檢察署八十八
年度偵字第二四四六號）提起上訴，本院判決如左：
    主  文
原判決撤銷。
丁○○、甲○○、乙○○均無罪。
    理  由
一、公訴意旨略以：被告丁○○與丙○○、戊○○夫妻前因丁○○所有宜蘭縣羅東鎮
    ○○街二九七巷六十七號房屋所坐落宜蘭縣羅東仁愛段七二四地號基地面積六十
    五平方公尺之土地使用權源發生糾紛，雙方素來不睦，並多生訟端。丁○○心生
    不滿，明知上揭六十七號房屋及相鄰之無門牌號碼建物（此部分為戊○○所有）
    前之曬穀場，係於民國（下同）七十三年間舖高水泥，並非八十三年間始舖設，
    竟於八十四年四月三十日捏造：丙○○於民國八十三年間，意圖為自己不法之利
    益，趁丁○○舉家搬遷宜蘭市○○路十五之二號而不在之際，竊佔丁○○所有前
    揭六十七號房屋門前二十餘坪土地，擅將地面填高，灌以水泥，使毗臨之同為丁○○所有位於宜蘭縣羅東鎮○○街二九七巷六十五號之舊宅及宅前空地，每遇雨
    水即因地勢較低而積水不退，滿地泥濘，而涉有刑法上之竊佔罪嫌等不實事項，
    向台灣宜蘭地方法院檢察署提起告訴（八十七年度偵字第一五一六號，按丁○○
    涉犯誣告部分業經檢察官不另為不起訴處分）。丁○○為遂行目的，復於八十七
    年間，在不詳地點教唆甲○○（丁○○妻之胞兄）於台灣宜蘭地方法院檢察署檢
    察官偵查中偽證。並為增強效果，與被告甲○○基於犯意之聯絡，由甲○○再轉
    而教唆時已遷居台中之故舊即被告乙○○，擬就二人曾於八十三年夏天見丙○○
    在上揭土地舖高水泥地等不實事項，欲使丙○○受刑事訴追。乙○○遂與甲○○
    基於共同犯意聯絡，於八十七年十月十三日上午十一時許，於台灣宜蘭地方法院
    檢察署檢察官偵查中（八十七年度偵字第一五一六號），關於上揭土地何時舖高
    水泥等足以影響偵查結果之重要事項，於供前具結後，偽稱曾於八十三年夏天見
    丙○○於上揭土地舖設水泥等語，而為虛偽之陳述。嗣因二人供詞經隔離訊問後
    ，核不相符，且互有矛盾，為檢察官所不採，而以上開八十七號土地前之水泥地
    為丙○○於七十三年左右舖設，因認時效完成，逕為不起訴處分，丁○○雖聲請
    再議亦經台灣高等法院檢察署駁回而確定。因認被告丁○○係教唆犯有刑法第一
    百六十八條之偽證罪嫌，被告乙○○、甲○○均係犯有同條之偽證罪嫌云云。
二、按犯罪事實應依證據認定之，無證據不得推定其犯罪事實。不能證明被告犯罪者
    ，應諭知無罪之判決。刑事訴訟法第一百五十四條、第三百零一條第一項分別定
    有明文。
三、次按在法律上不得令其具結之人，而誤命其具結，即不發生具結之效力。又告訴
    人與自訴人均以使被告受刑事處罰為目的，對於訴訟案件之利害關係亦同。是以
    刑事訴訟法第一百八十六條第四款雖規定證人為自訴人之三親等內之姻親而不拒
    絕證言者，不得令其具結，而未言及告訴人之三親等內之姻親。惟基於同一法理
    ，證人為告訴人之三親等內之姻親時，亦不得令其具結。參諸最高法院四十四年
    台上字第七一四號判例要旨：「上訴人於某甲告訴某乙毀損案內作證，既經原判
    決認定上訴人為某甲之雇工，則依刑事訴訟法第一百七十三條第五款（舊）之規
    定，為不得令其具結之人，雖檢察官於偵查中曾令其具結，亦不發生具結之效力
    ，上訴人縱於具結後為虛偽之陳述，仍不具備刑法第一百六十八條之要件，自難
    遽令上訴人負偽證責任。」及司法院院字第一七九七號解釋：「告訴人之傭工在
    舊刑訴法施行時具結偽證應成立偽證罪不因新刑訴法有變更之規定而免除其責任
    。」，亦至為明灼。
四、經查：本件被告甲○○為被告即前開臺灣宜蘭地方法院檢察署八十七年度偵字第
    一五一六號案件告訴人丁○○配偶張素玲之五哥，被告乙○○為丁○○同母異父
    之妹鐘美玉之配偶，彼等均為該案告訴人丁○○之二親等姻親，有戶籍謄本五件
    在卷為憑。是雖前開誣告案件檢察官於偵查時就該案告訴人即本案被告丁○○所
    訴之案件，誤命彼等於供前具結，然依照前開說明，不能謂有具結之效力，亦即
    欠缺刑法第一百六十八條之構成要件，要難令負偽證責任，而被告丁○○縱唆使
    被告甲○○、乙○○為虛偽陳述，亦與教唆犯應依其所教唆之罪處罰之條件不合
    ，亦不負教唆偽證罪責。此外，復查無其他積極證據足資認定被告等涉有上開犯
    行，揆諸前揭說明，自屬不能證明其等犯罪。
五、原審未為詳究，遽予論罪科刑，尚有違誤。公訴人上訴意旨，指摘原判決量刑過
    輕，雖無理由，但查原判決既有上開可議，被告等上訴意旨，亦執此指摘原判決
    不當，為有理由，自應由本院予以撤銷改判，並諭知被告等無罪之判決。
據上論斷，應依刑事訴訟法第三百六十九條第一項前段、第三百六十四條、第三百零
一條第一項前段，判決如主文。
本案經檢察官曾忠己到庭執行職務。
中    華    民    國    八十九    年      十        月      三十一      日
                          臺灣高等法院刑事第六庭
                              審判長法  官  陳  春  秋
        法  官  黃  賽  月
                                    法  官  高  明  哲
右正本證明與原本無異。
如不服本判決應於收受送達後十日內向本院提出上訴書狀，其未敘述上訴之理由者並
得於提起上訴後十日內向本院補提理由書（均須按他造當事人之人數附繕本）。
                                    書記官  李  垂  福
中    華    民    國    八十九    年       十一     月        七        日


司法院資訊處製作；財團法人民間司法改革基金會備份。
